臺灣嘉義地方法院刑事判決　　　　　　　100年度易字第667號
公　訴　人　臺灣嘉義地方法院檢察署檢察官
被　　　告　王重興
上列被告因贓物案件，經檢察官提起公訴（100年度偵字第 6018
號），被告於本院準備程序就被訴事實為有罪之陳述，受命法官
於告知被告簡式審判程序之旨，並聽取當事人之意見後，合議庭
裁定由受命法官獨任進行簡式審判程序，判決如下：
    主  文
王重興收受贓物，累犯，處有期徒刑柒月。
    事  實
一、王重興前因犯竊盜罪，經臺灣彰化地方法院以96年度易字第
    1066號判決判處有期徒刑6 月，經臺灣高等法院臺中分院以
    96年度上易字第1977號判決駁回上訴確定，復因違反毒品危
    害防制條例案件，經本院以97年度易字第77號判決判處有期
    徒刑5月，經臺灣高等法院臺南分院以97年度上易字第200號
    判決駁回上訴確定，再因贓物案件，經本院以97年度嘉簡字
    第47號判決判處有期徒刑4 月，復以97年度簡上字第79號判
    決駁回上訴確定，上開3 罪經本院以97年度聲字第1205號裁
    定應執行有期徒刑1年2月確定，且於民國 98年5月15日執行
    完畢。詎王重興猶不知悔改，於100年8月11日14時許，在嘉
    義縣境內國道三號某路段之橋下大溪旁，明知林立杰（所涉
    贓物罪嫌部分，業經檢察官另聲請簡易判決處刑）未經同意
    即放置在其車牌號碼8373─D8號自用小客車後座之電纜線 2
    綑，係臺灣電力股份有限公司（下稱臺電公司）所有而遭竊
    之贓物（係林立杰在100年8月初某日在嘉義縣民雄鄉金興村
    防汎堤防處，向姓名年籍不詳之外籍成年男子以新臺幣（下
    同）500 元之低價故買之贓物），仍隨即答應林立杰，受其
    所託以1,000元之代價，替林立杰將該2綑電纜線剝皮。嗣於
    同年月12日凌晨 5時50分許，王重興駕駛前開自用小客車載
    不知情之妻黃銓（已由檢察官另為不起訴處分），途經嘉義
    縣民雄鄉○○村○○○街22號前，為警當場查獲，並扣得上
    開電纜線2綑、鐵棒7支、手套5個及紙板1張。
二、案經嘉義縣警察局民雄分局報告臺灣嘉義地方法院檢察署檢
    察官偵查後起訴。
    理  由
一、按本件被告所涉犯者為刑法第349條第1項法定刑為「3 年以
    下有期徒刑、拘役或 500元以下罰金」之收受贓物罪，非死
    刑、無期徒刑、最輕本刑為 3年以上有期徒刑之罪或高等法
    院管轄第一審案件。本院行準備程序中，被告就被訴事實為
    有罪之陳述，經告知簡式審判程序之旨，並聽取檢察官及被
    告之意見後，本院爰依刑事訴訟法第273條之1第1 項裁定由
    受命法官獨任進行簡式審判程序。是本件簡式審判程序之證
    據調查依刑事訴訟法第273條之2規定不受同法第159條第1項
    、第161條之2、第161條之3、第163條之1及第164條至第170
    條規定之限制，合先敘明。
二、訊據被告王重興對其有於100年8月11日14時許，在嘉義縣境
    內國道三號某路段之橋下大溪旁，明知林立杰放置於其上開
    車輛後座之電纜線2 綑為贓物，仍允諾為林立杰剝皮而收受
    等情，均坦承不諱（見本院卷第36、42、43頁），而證人林
    立杰於偵查中則結稱：該電纜線2 綑係伊向不詳人士購入，
    伊在100年8月11日下午2、3點拿電纜線給被告前，有先以00
    00000000號門號撥被告0000000000號門號（後經提示通聯紀
    錄後，改稱打0000000000號門號時是被告接的，打00000000
    00號門號時為被告太太接的），問被告人在何處，被告稱在
    南華大學附近抓魚，伊去該處找被告等語（見偵卷第133 頁
    ），經核對卷附之證人林立杰0000000000號行動電話通聯紀
    錄可徵，於100年8月11日14時27分許，確有與門號00000000
    00號行動電話為通話之情況（見偵卷第93頁），是證人林立
    杰所述非屬無稽，堪以採信；至就證人林立杰將電纜線2 綑
    交付與被告收受之地點，雙方之供述雖有不一（見本院卷第
    36 頁、偵卷第133頁），然查：經本院職權查詢國道三號與
    私立南華大學相互間之地理位置後得知，私立南華大學附近
    確有一條溪流，且國道三號某路段亦與該條溪流交會，若在
    該溪流抓魚，應可觀看到國道三號等情，有GOOGLE地圖網路
    查詢列印資料1紙附卷可佐，足徵2人所稱之收受電纜線地點
    應係指同地，僅渠等在描述方式上有異，亦堪認定。再者，
    就該電纜線2 綑確屬臺電公司所有且遭竊等事實，復經告訴
    人即臺電公司民雄服務所配電技術員葉文憲之警詢中指述甚
    明，且有被害報告書、贓物認領保管單在卷可稽（見警卷第
    8至9、14至15頁）。此外，尚有自願搜索同意書、搜索及扣
    押筆錄、扣押書、查獲照片8 張等存卷可資佐證（警卷第10
    至14、17至20頁）。綜上，已足佐認被告之自白確屬實情，
    是本案事證明確，被告之犯行堪予認定，應依法論科。
三、核被告所為，係犯刑法第349條第1項之收受贓物罪。查被告
    有如事實欄一所載之刑案前科及有期徒刑執行紀錄，有臺灣
    高等法院被告前案紀錄表在卷為憑，其於有期徒刑執行完畢
    後5 年內，故意再犯本案有期徒刑以上之各罪，為累犯，應
    依法加重其刑。爰審酌被告明知該電纜線為臺電失竊之物，
    仍貪圖小利予以收受，造成所有權人尋回失竊物之困難，其
    犯罪之動機及手段均有可議；惟被告就本案尚能坦承犯行，
    態度尚佳，且其雖有多次竊盜及贓物前科，素行不佳，惟本
    次係收受臺電公司遭竊電纜線，危害民生供電情節尚屬間接
    ，兼衡其智識程度為不識字，入監前為從事油漆工作，經濟
    狀況不穩定，及該批電纜線已由所有權人領回，犯罪所生損
    害非鉅等一切情狀，認公訴人具體求處被告有期徒刑1 年，
    稍嫌過重，應量處被告有期徒刑7 月之不得易科罰金之刑度
    即足示懲。
四、公訴意旨又以被告曾因多次竊盜及贓物罪，甫因犯贓物罪於
    100年3月31日又經判處有期徒刑8 月確定，竟屢犯不改，又
    故意收受贓物，被告應有竊盜及收贓之犯罪習慣，請求本院
    併予宣告被告強制工作3 年等語。惟按保安處分係針對受處
    分人將來之危險性所為之處置，以達教化、治療之目的，為
    刑罰之補充制度。我國現行刑法採刑罰與保安處分雙軌制，
    係在維持行為責任之刑罰原則下，為協助行為人再社會化之
    功能，以及改善行為人潛在之危險性格，期能達成根治犯罪
    原因、預防犯罪之特別目的。是保安處分中之強制工作，旨
    在對嚴重職業性犯罪及欠缺正確工作觀念或無正常工作因而
    犯罪者，強制其從事勞動，學習一技之長及正確之謀生觀念
    ，使其日後重返社會，能適應社會生活。竊盜犯贓物犯保安
    處分條例第3條第1項規定，即係本於保安處分應受比例原則
    之規範，使保安處分之宣告，與行為人所為行為之嚴重性、
    行為人所表現之危險性及對於行為人未來行為之期待性相當
    之意旨而制定，而由法院視行為人之危險性格，決定應否令
    入勞動處所強制工作，以達預防之目的（最高法院91年度台
    上字第4625號裁判要旨可資參照）。查被告雖有多次竊盜及
    贓物之前科紀錄，然經本院細繹其近年歷次犯下竊盜及贓物
    等罪之時間，並無密集遭查獲之情況，反而各次皆有一定之
    間隔期間，此有卷附臺灣高等法院被告前案紀錄表及被告前
    案裁判書列印資料4 份在卷供參，從而，雖被告近年確因各
    次竊盜及贓物犯行皆合於「5 年內故意再犯」，而應論以累
    犯，然習慣犯與累犯仍有不同，若僅以上揭事證欲認定被告
    具犯罪習慣或因遊蕩、懶惰成習而犯罪，於論證尚嫌薄弱，
    容不足證立其具高度之潛在危險性格。矧酌以被告於本院審
    理時陳述之家庭結構，堪認尚屬健全，未至三餐不繼、居無
    定所之狀況，則就本次犯行，其自承係因斯時腳不方便且尚
    在通緝中，始圖此小利收受贓物等情，尚堪採信，端難憑此
    即認本次犯行係因被告犯罪成習所導致。綜上，本次犯行既
    已判處如主文之刑罰，經此教訓，諒足使被告反省悔悟，此
    亦為同一事實是否宣告強制工作所應併予考量之事項。茲綜
    據被告行為之嚴重性、所表現之危險性及對其未來行為之期
    待性等情研判，認尚乏藉由保安處分以達教化與矯治目的之
    必要性，矧本院經斟酌一切情狀後，對被告既宣告未滿 1年
    之有期徒刑，則本案應執行之刑未達1 年以上，依竊盜犯贓
    物犯保安處分條例第2條第4項規定，亦無從對被告宣告強制
    工作。從而，爰不為令被告強制工作之諭知，併此敘明。
五、末查本案扣得之電纜線2綑、鐵棒7支、手套5個及紙板1張等
    物，與本案相關之贓物即電纜線2 綑，雖為因犯罪所得之物
    ，但既經被害人領回，爰無宣告沒收之必要。至鐵棒7 支為
    被告捕魚時之工具、手套5 個為被告從事油漆工作時所用、
    紙板1 個則已忘記為何置放在車上等情，業據被告於本院審
    理時供述在卷（見本院卷第43頁），既無證據顯示上開扣案
    物與本案犯罪有關，被告所述亦不悖於經驗法則，則就上開
    扣押物亦毋庸宣告沒收，併此陳明。
據上論斷，應依刑事訴訟法第273條之1第1項、299條第1 項前段
，刑法第349條第1項、第47條第1項，刑法施行法第1條之1第1項
、第2項前段，判決如主文。
本案經檢察官楊騏嘉到庭執行職務。
中    華    民    國   100    年    10    月    28    日
                  刑事第一庭    法  官  李東益
以上正本證明與原本無異。
如不服本判決應於收受判決後10日內向本院提出上訴書狀，並應
敘述具體理由；其未敘述上訴理由者，應於上訴期間屆滿後20日
內向本院補提理由書（均須按他造當事人之人數附繕本）「切勿
逕送上級法院」。
中    華    民    國   100    年    10    月    28    日
                                書記官  吳念儒
附錄本案論罪科刑法條：
刑法第349條第1項
收受贓物者，處三年以下有期徒刑、拘役或五百元以下罰金。